臺灣臺南地方法院民事判決　　　　　　　 96年度訴字第475號
原　　　告　永越投資股份有限公司
法定代理人　甲○○
訴訟代理人　江信賢律師
　　　　　　蔡麗珠律師
　　　　　　曾靖雯律師
被　　　告　新營天廈管理委員會
法定代理人　乙○○
上列當事人間請求遷讓房屋事件，經本院於民國96年8月9日言詞
辯論終結，判決如下：
    主  文
被告應將門牌號碼台南縣新營市○○路一一五號四樓之二房屋遷
讓返還予原告。
訴訟費用新台幣壹萬貳仟伍佰捌拾參元由被告負擔。
本判決於原告以新臺幣參拾捌萬捌仟元供擔保後得假執行。但被
告如於假執行程序執行完畢前，以新台幣壹佰壹拾陸萬伍仟捌佰
元供擔保，得免為假執行。
    事實及理由
一、原告主張如下：
  (一)原告於民國93年1月2日自訴外人大久建設開發股份有限公司
    （下稱大久建設公司）受讓取得坐落台南縣新營市○○段
    934地號上944建號（門牌號碼：台南縣新營市○○路115號4
    樓之2房屋，下稱系爭房屋）之所有權。惟系爭房屋卻為被
    告無權占有使用，爰基於物上請求權之法律關係，請求被告
    遷讓房屋等語。
  (二)聲明：求為判決如主文所示；暨願供擔保，請准宣告假執行
    。
二、被告答辯如下：
  (一)系爭房屋現為新營天下全體住戶之交誼廳，內部並無隔間，
    放置有桌、椅、撞球桌及乒乓球桌，四樓的總開關亦設於系
    爭房屋內，新營天下是由大久建設公司所起造，起造時就將
    系爭房屋留供全體住戶使用，應屬全體住戶共同使用部分，
    為住戶全體所共有。
  (二)大久建設公司雖然已將系爭房屋移轉登記給原告，但是系爭
    房屋卻設定最高限額之抵押權予大久建設公司，可見大久建
    設公司是規避問題，欲以第三人名義討回系爭房屋。
三、按所有人對於無權占有或侵奪其所有物者，得請求返還之。
    對於妨害其所有權者，得請求除去之。有妨害其所有權之虞
    者，得請求防止之，此民法第767條定有明文。本件原告主
    張系爭房屋為其所有，但為被告占有使用之事實，業據提出
    建物登記謄本為證。被告雖不爭執占有系爭房屋之情，然辯
    稱：系爭房屋應為新營天廈之共同使用部分，為全體住戶共
    有云云。然被告對於系爭房屋為全體住戶公同共有之事實既
    無法提出所述相符之建物謄本以資佐證，且系爭房屋依建物
    登記謄本記載，用途為「商業用」，除與公寓大廈常見以樓
    梯間、電梯間或地下避難室作為共同使用部分之用途不同，
    再經本院會同兩造至現場履勘系爭房屋，係位於新營天廈第
    4層，內部並無隔間，為整層建物，面積近150平方公尺，現
    場並留有桌、椅及撞球桌，水電設施完善正常，顯足作為商
    業辦公之用，與登記用途相符。更何況，依原告所提出且為
    被告不爭執真正之「新營天廈管理委員會借用大久建設四樓
    辦公室辦法」、借用協議書、大久建設開發股份有限公司書
    函及公道法律事務所函文內容觀之，系爭房屋如為新營天廈
    全體住戶共有，則該大廈管理委員會應無另訂定「新營天廈
    管理委員會借用大久建設四樓辦公室辦法」及與大久建設公
    司簽訂借用協議書之必要。是以，被告辯稱系爭房屋為全體
    住戶共有之共同使用部分，並非實在，自難採信。
四、綜上所陳，系爭房屋為原告所有，但為被告占有使用，且被
    告對於占有使用系爭房屋之合法權源復無法舉證證明，自屬
    無權占有。從而，原告依據物上請求權之法律關係，請求被
    告遷讓系爭房屋，於法自屬有據，應予准許。
五、按訴訟費用，由敗訴之當事人負擔。又法院為終局判決時，
    應依職權為訴訟費用之裁判。民事訴訟法第78條及第87條第
    1項定有明文。本件訴訟已為被告敗訴之判決，且除原告於
    訴訟中支出裁判費12,583元，兩造未有其餘費用支出，本件
    訴訟費用額應能確定為12,583元，爰於主文第2項併為訴訟
    費用負擔之諭知。
六、本件兩造分別陳明願供擔保，請求宣告假執行及免為假執行
    ，經核並無不合，茲分別酌定相當擔保金額，予以准許。
七、結論：本件原告之訴為有理由，並依民事訴訟法第78條、第
    87條第1項、第390條第2項、第392條第2項、第3項，判決如
    主文。
中　　華　　民　　國　　96　　年　　8 　　月　　23　　日
                  民事第五庭    法　官　許蕙蘭
以上正本係照原本作成
如對本判決上訴，須於判決送達後20日內向本院提出上訴狀
中　　華　　民　　國　　96　　年　　8 　　月　　23　　日
                                書記官　黃鋕偉
